臺灣新北地方法院刑事判決　　　　　　 110年度交訴字第26號
公　訴　人　臺灣新北地方檢察署檢察官
被　　　告　施宇軒





上列被告因公共危險等案件，經檢察官提起公訴（110 年度偵緝
字第200 號），被告於準備程序就被訴事實為有罪之陳述，經告
知簡式審判程序之旨，並聽取檢察官、被告之意見後，裁定改依
簡式審判程序進行審理，判決如下：
    主  文
施宇軒汽車駕駛人，無駕駛執照駕車，犯過失傷害罪，處有期徒
刑叁月，如易科罰金，以新臺幣壹仟元折算壹日。又犯肇事逃逸
罪，累犯，處有期徒刑陸月，如易科罰金，以新臺幣壹仟元折算
壹日。應執行有期徒刑捌月，如易科罰金，以新臺幣壹仟元折算
壹日。
    事  實
一、施宇軒於民國109 年8 月23日13時，無駕駛執照駕駛車牌號
    碼000-000 號普通重型機車，行經新北市新莊區重新堤外道
    往樹林方向10K500處，變換車道時本應警示方向燈提醒後方
    來車，當時天候晴、日間自然光線、路面乾燥並無不能注意
    的情形，竟未打方向燈，直接變換車道靠右騎乘，致後方同
    向駕駛車牌號碼000-0000號普通重型機車邱喆傑閃避不及，
    追撞施宇軒駕駛之車輛，邱喆傑因此人車倒地，產生頭部外
    傷、頸部扭傷、雙肘、雙前臂及雙手擦挫傷等傷害。施宇軒
    再基於肇事逃逸之犯意，未向警察機關報案，亦未善盡救護
    義務，逕駕駛普通重型機車離開現場。
二、案經邱喆傑訴由新北市政府警察局新莊分局報告臺灣新北地
    方檢察署檢察官偵查起訴。
    理  由
一、被告施宇軒於準備程序、審理對於以上犯罪事實坦承不諱（
    本院卷第86頁、第91頁），與告訴人邱喆傑於警詢、偵查陳
    述大致相符（偵卷第9 頁至第14頁；偵緝卷第63頁至第64頁
    、第67頁至第69頁），並有衛生福利部臺北醫院診斷證明書
    、道路交通事故現場圖、道路交通事故調查報告表（一）（
    二）、現場照片、公路監理電子閘門證號查詢汽車駕駛人、
    道路交通事故肇事人自首情形紀錄表、檢察官勘驗筆錄各1
    份（偵卷第15頁、第19頁至第21頁、第27頁、第33頁、第43
    頁至第44頁；偵緝卷第67頁；審交訴卷第51頁）與行車紀錄
    器光碟1 片可資佐證，足以認為被告具任意性的自白與事實
    符合，應屬可信。因此，本案事證明確，被告犯行可以明確
    認定，應該依法進行論罪科刑。
二、論罪科刑：
（一）新舊法比較：
    1.行為後法律有變更者，適用行為時之法律，但行為後之法
      律有利於行為人者，適用最有利於行為人之法律，刑法第
      2 條第1 項有明文規定。
    2.被告行為以後，修正後刑法第185 條之4 於110 年5 月30
      日開始施行，該條的新舊規定如附表所示，被告變換車道
      時未打方向燈（有過失）導致車禍事故發生，並造成告訴
      人頭部外傷、頸部扭傷、雙肘、雙前臂及雙手擦挫傷等傷
      害（非死亡或重傷），經過比較新舊法的結果，修正後要
      以刑法第185 條之4 第1 項前段規定進行處罰，法定刑為
      「6 月以上5 年以下有期徒刑」，相較於修正前的「1 年
      以上7 年以下有期徒刑」，對於被告更為有利，應依刑法
      第2 條第1 項但書規定，適用修正後的法條。
（二）因此，被告行為所構成的犯罪是道路交通管理處罰條例第
      86條第1 項、刑法第284 條前段汽車駕駛人無駕駛執照駕
      車的過失傷害罪、刑法第185 條之4 第1 項前段肇事逃逸
      罪。這2 個犯罪的行為態樣不同，發生交通事故以後，被
      告聽到告訴人要報警處理（偵緝卷第63頁），才決定離開
      現場，並不是一開始騎車的時候，便決定要肇事逃逸，主
      觀上是不同的犯罪決意，應該分別進行處罰。
（三）變更起訴法條的說明（過失傷害罪部分）：
      檢察官起訴書認為被告的行為成立刑法第284 條前段過失
      傷害罪，漏未查明被告其實沒有合格的駕駛執照，屬於無
      照駕駛，應該再援引道路交通管理處罰條例第86條第1 項
      的規定（分則加重事由），但是兩者基本社會事實相同，
      犯罪事實的時間、地點與告訴人都一樣（差別在於是否無
      照駕駛），並不會發生混淆或誤認的情況，本院已經當庭
      告知檢察官、被告該加重事由（本院卷第91頁），沒有妨
      害被告防禦權的行使，也不會對檢察官造成突襲，因此依
      刑事訴訟法第300 條規定，變更起訴法條。
（四）肇事逃逸罪構成「累犯」，但無加重處罰的必要：
    1.被告之前因為⑴施用第二級毒品案件，經本院以106 年度
      審易字第4123號判決處有期徒刑6 月確定；⑵施用第二級
      毒品案件，經本院以107 年度簡字第2620號判決處有期徒
      刑6 月、5 月確定，以上各罪又經本院以108 年度聲字第
      1392號裁定應執行有期徒刑1 年1 月確定。被告於108 年
      3 月22日入監執行，並於108 年10月21日縮刑期滿執行完
      畢出監（另外扣除先前已經執行完畢的部分），有臺灣高
      等法院被告前案紀錄表1 份在卷可證（本院卷第27頁至第
      29頁）。
    2.被告固然於有期徒刑執行完畢5 年以內故意再犯有期徒刑
      以上之罪（肇事逃逸罪部分），構成累犯（刑法第47條第
      1 項），然而以告訴人的傷況而言，並不是極為嚴重無法
      挽回，而且交通事故發生後，被告曾經向告訴人詢問（偵
      緝卷第67頁），只是沒有持續留在現場，與其他明知傷者
      已經失去意識亟需醫療救助卻逃逸的行為人是有所不同的
      ，這樣的犯罪情節若再加重被告的處罰，將導致「罪刑不
      相當」的結果，尤其加重以後，將導致被告喪失可以易科
      罰金的利益，因此本院認為不再加重被告的處罰是比較適
      當的（司法院釋字第775 號解釋意旨參照）。
（五）量刑及定應執行刑的說明：
    1.審酌被告駕駛普通重型機車於道路，應謹慎注意、遵守交
      通安全規則，維護其他用路人安全，變換車道時竟未打方
      向燈，導致車禍事故發生，造成告訴人受到頭部外傷、頸
      部扭傷、雙肘、雙前臂及雙手擦挫傷等傷害，甚至未留在
      現場等待警察到場處理，直接離開現場，耗費國家警力進
      行追查，非常值得加以譴責，也不宜輕縱。
    2.又被告於警詢、偵查階段否認犯行，直至審理階段才坦承
      自己沒有打方向燈，直至今日也沒有對告訴人進行任何的
      賠償，再以告訴人的傷況來說，選擇有期徒刑作為無駕駛
      執照駕車過失傷害罪的刑罰種類應該是適當。法院一併考
      量被告最終坦承犯行的態度，「稍稍」節省了司法資源，
      於審理說自己國中畢業的智識程度，工作是粗工，日薪約
      新臺幣1,500 元，家境勉持的經濟狀況，未獲得告訴人的
      諒解等一切因素，量處如主文所示之刑，再定應執行如主
      文所示之刑，並且都諭知如果易科罰金的話，應該如何進
      行折算的標準。
據上論斷，應依刑事訴訟法第273 條之1 第1 項、第299 條第1
項前段、第300條，判決如主文。
本案經檢察官陳雅詩提起公訴，檢察官劉新耀到庭執行職務。
中    華    民    國   110    年    10    月    28    日
                  刑事第一庭  法  官  陳柏榮
上列正本證明與原本無異。
如不服本判決，應於送達後20日內敘明上訴理由，向本院提出上
訴狀，上訴於本院第二審合議庭 (應附繕本) 。其未敘述上訴理
由者，應於上訴期間屆滿後20日內向本院補提理由書「切勿逕送
上級法院」。
                              書記官  王道欣
中    華    民    國   110    年    11    月    2     日
附錄本件論罪科刑法條：道路交通管理處罰條例第86條、刑法第
284 條、第185 條之4
道路交通管理處罰條例第86條
（刑責之加重及減輕）
汽車駕駛人，無駕駛執照駕車、酒醉駕車、吸食毒品或迷幻藥駕
車、行駛人行道或行經行人穿越道不依規定讓行人優先通行，因
而致人受傷或死亡，依法應負刑事責任者，加重其刑至二分之一
。
汽車駕駛人，在快車道依規定駕車行駛，因行人或慢車不依規定
，擅自進入快車道，而致人受傷或死亡，依法應負刑事責任者，
減輕其刑。
　
中華民國刑法第185條之4
駕駛動力交通工具發生交通事故，致人傷害而逃逸者，處 6 月
以上 5 年以下有期徒刑；致人於死或重傷而逃逸者，處 1 年以
上 7 年以下有期徒刑。
犯前項之罪，駕駛人於發生交通事故致人死傷係無過失者，減輕
或免除其刑。
　
中華民國刑法第284條
因過失傷害人者，處 1 年以下有期徒刑、拘役或 10 萬元以下
罰金；致重傷者，處 3 年以下有期徒刑、拘役或 30 萬元以下
罰金。
　
附表：
┌───┬─────────┬─────────┐
│      │      修正前      │      修正後      │
├───┼─────────┼─────────┤
│      │駕駛動力交通工具肇│（第1 項）駕駛動力│
│      │事，致人死傷而逃逸│交通工具發生交通事│
│      │者，處1 年以上7 年│故，致人傷害而逃逸│
│      │以下有期徒刑。    │者，處6 月以上5 年│
│      │                  │以下有期徒刑；致人│
│刑法第│                  │於死或重傷而逃逸者│
│185 條│                  │，處1 年以上7 年以│
│之4   │                  │下有期徒刑。      │
│      │                  │（第2 項）犯前項之│
│      │                  │罪，駕駛人於發生交│
│      │                  │通事故致人死傷係無│
│      │                  │過失者，減輕或免除│
│      │                  │其刑。            │
└───┴─────────┴─────────┘